最高法院刑事判決　　　　　　　　　　　　　　　九十一年度台上字第五○六五號
　　上　訴　人　甲○○
右上訴人因偽造文書等罪案件，不服台灣高等法院台中分院中華民國八十九年五月三
十日第二審判決（八十八年度上訴字第一二六九號，起訴案號：台灣台中地方法院檢
察署八十七年度偵字第五○○三號），提起上訴，本院判決如左：
    主  文
上訴駁回。
    理  由
一、行使偽造私文書部分：
按刑事訴訟法第三百七十七條規定，上訴於第三審法院，非以判決違背法令為理由，
不得為之。是提起第三審上訴，應以原判決違背法令為理由，係屬法定要件。如果上
訴理由狀並未依據卷內訴訟資料，具體指摘原判決不適用何種法則或如何適用不當，
或所指摘原判決違法情事，顯與法律規定得為第三審上訴理由之違法情形，不相適合
時，均應認其上訴為違背法律上之程式，予以駁回。本件原判決認定上訴人甲○○於
民國八十六年十月二十日，與不詳姓名之人有犯意之聯絡，推由該不詳姓名之人負責
以詹潘各名義書寫撤銷檢舉函，並在該撤銷檢舉函上偽造詹潘各之署押及盜蓋詹潘各
之印章後，持之轉交不知情之群友企業股份有限公司（下稱群友公司）總經理廖宏儒
，寄交財政部台灣省中區國稅局苗栗縣分局，足以生損害於詹潘各等情，已詳述其所
憑之證據及認定之理由。對於上訴人所為撤銷檢舉函上詹潘各簽名不知何人所為，但
印章係詹潘各所蓋之辯解，認係空言飾詞，不足採信，亦依調查所得之證據資料詳加
指駁及說明。因而撤銷第一審此部分之科刑判決，仍論處上訴人共同行使偽造私文書
罪刑（處有期徒刑四月）。上訴人仍表不服，提起第三審上訴，其上訴意旨略謂：原
判決於事實及理由並無上訴人如何與不詳姓名之人有犯意聯絡及行為分擔之記載，全
憑臆測推論，且證人廖宏儒於原審已證稱，撤銷檢舉函係其公司人員寫好交上訴人在
見證人欄上簽名，原判決對此有利之供述，亦未說明何以不足採納之理由，均有理由
不備之違法云云。惟查：上訴人於八十七年三月二十三日檢察官偵查中已供認撤銷檢
舉函係其請公司會計寫後交給群友公司。證人廖宏儒於八十七年六月十六日檢察官偵
查中證稱，其向國稅局人員問後請其公司會計草擬撤銷檢舉函交予上訴人，後來上訴
人交予重新寫好之撤銷檢舉函，其上簽名及印章均蓋好，由其送交國稅局。證人即上
訴人之妻詹陳秀滿於同日偵查中雖供證，係其叫女兒詹桂蘭依上訴人拿來之資料照抄
一遍，並簽詹潘各之名字及蓋上印章。然經原審囑託法務部調查局鑑定結果，撤銷檢
舉函上之筆跡與詹桂蘭特徵不同。原判決因而於理由欄三據上開鑑定結果，認撤銷檢
舉函非上訴人令不知情之詹桂蘭所寫，應係上訴人與另一不詳姓名之人共同偽造，且
於事實欄記載上訴人與不詳姓名人有犯意聯絡，推由該人書寫撤銷檢舉函，自無所謂
未於事實及理由記載，全憑臆測推論之判決理由不備情事。至廖宏儒於原審調查時雖
證稱撤銷檢舉函是其公司寫好交給上訴人處理，但此部分供述與其本人及上訴人與詹
陳秀滿在偵查中所供不合，殊難信實，原判決疏未敘明此部分供述不足採信之理由，
但既不影響判決主旨，依刑事訴訟法第三百八十條之規定，仍不得執為上訴第三審之
理由。依上開說明，本件此部分之上訴殊難認已具備首揭法定形式要件，為違背法律
上之程式，應予駁回。
二、行使業務登載不實文書部分：
按刑事訴訟法第三百七十六條所列各罪之案件，經第二審判決者，不得上訴於第三審
法院，法有明文。本件原判決就上訴人以不實之詹潘各薪資紀錄使不知情之群友公司
會計人員登載於該公司帳冊上，並持以申報該年度之薪資扣繳憑單部分，係維持第一
審依刑法第二百十六條、第二百十五條論處罪刑（處有期徒刑三月）之判決，駁回上
訴人對此部分之第二審上訴，該罪核屬刑事訴訟法第三百七十六條第一款之案件，既
經第二審判決，自不得上訴於第三審法院。又上訴人係在詹潘各檢舉後，始另行偽造
詹潘各名義之撤銷檢舉函，原判決認該部分係另行起意，與此部分屬數罪併罰，核無
不合。上訴意旨以此部分與上開行使偽造私文書部分有審判上不可分關係，而一併提
起上訴，難認合法，應併予駁回。
據上論結，應依刑事訴訟法第三百九十五條前段，判決如主文。
中      華      民      國    九十一    年      九      月     十二     日
                              最高法院刑事第十二庭
                                  審判長法官  張  淳  淙
                                        法官  謝  俊  雄
                                        法官  蘇  振  堂
                                        法官  張  春  福
                                        法官  呂  丹  玉
      右正本證明與原本無異
                                              書  記  官
中      華      民      國    九十一    年      九      月     十九     日
